【裁判字號】    88,交訴,168
【裁判日期】    890128
【裁判案由】    公共危險
【裁判全文】
臺灣板橋地方法院刑事判決                        八十八年度交訴字第一六八號
    公  訴  人  臺灣板橋地方法院檢察署檢察官
    被      告  乙○○
右列被告因公共危險案件，經檢察官提起公訴（八十八年度偵字第一九九二九號），
本院判決如左：
    主  文
乙○○服用酒類，不能安全駕駛動力交通工具而駕駛，處有期徒刑拾月。又因過失傷
害人，處有期徒刑陸月。又駕駛動力交通工具肇事，致人受傷而逃逸，處有期徒刑拾
月。應執行有期徒刑貳年。
    事  實
一、乙○○明知服用酒類會導致不能安全駕駛動力交通工具，竟於民國（下同）八十
    八年七月十三日晚間服用大量啤酒，並已達於不能安全駕駛動力交通工具之狀態
    （其於案發後當日二十一時二十七分許經警對之作酒精測試時，其酒精測試值高
    達每公升一‧二０毫克，起訴書誤繕為一．二二毫克），猶駕駛車牌號碼ＣＨ─
    ０八一五號自用小客車之動力交通工具，而於同日晚間八時十餘分許，在台北縣
    新莊市○○○路往思源路方向行駛，途經臺北縣新莊市○○路九五號前，應注意
    車前狀況，並隨時採取必要之安全措施，且依當時天候晴朗、夜間有照明、市區
    道路○路面乾燥無缺陷、無障礙物、視距良好、無號誌等一切情狀，並無不能注
    意之情事，竟疏未注意，駕車撞及徒步行經該處正穿越馬路之行人丁○○（案發
    地點前後三十公尺內無行人穿越道），致丁○○受有頭部外傷、右腳踝骨折及頭
    部撕裂傷十公分長、雙眼第四對腦神經麻痺之傷害，乙○○於肇事後停車並搖下
    駕駛座車窗探頭查看，發覺自己已肇事後乃駕車逃逸，經現場目擊證人戊○○見
    狀後立即攔下不詳姓名駕駛人所駕之自用小客車自後追趕乙○○所駕之自用小客
    車，旋於當日晚間八時二十分許，在台北縣新莊市○○路、幸福路口當場攔停乙○○車輛並報警查獲。
二、案經被害人丁○○訴由台北縣警察局新莊分局報請台灣板橋地方法院檢察署檢察
    官偵查起訴。
    理  由
一、訊據被告乙○○對於右揭時、地酒後駕車撞擊丁○○之事實坦承不諱，惟矢口否
    認有何肇事駕車逃逸之犯行，辯稱：伊當時僅知有車輛撞擊東西，伊以為係撞擊
    機車，經停車搖下車窗觀看，並未看見何物，不知係撞到人，伊隨即駕車離去，
    並無肇事逃逸之故意云云。經查：（一）被告乙○○用酒類不能安全駕駛動力交
    通工具而駕駛部分：業據被告乙○○迭於警訊及偵審時供承在卷，並有道路交通
    事故調查報告表乙份在卷可稽，且被告為警查獲時經警施以酒精測試之結果，其
    吐氣所含酒精成份已高達每公升一．二０毫克，亦有台北縣警察局舉發違反道路
    通安全管理事件通知單、酒精測試值各一紙在卷可稽。按刑法第一百八十五條之
    三規定所謂「不能安全駕駛」，係抽象危險犯，並不以發生具體危險為必要，對
    於吐氣已達每公升０．五五毫克（０．五五ＭＧ／Ｌ）以上，肇事率為一般正常
    人之十倍，認為已達不能安全駕車之標準，此業經法務部八十八年五月十八日法
    八八檢字第００一六六九號函告週知。而本件被告為警查獲後之當日二十一時二
    十七分許經警施以酒精測試，其吐氣所含酒精成份高達每公升一．二０毫克，顯
    已達不能安全駕駛之情狀。本件此部分事證明確，其犯行堪以認定。（二）被告
    乙○○駕車過失傷害丁○○部分：業據告訴人丁○○指訴於卷，且經證人甲○○
    迭於警訊、偵審時證述屬實，及目擊證人戊○○於本院結證證稱：「我是在路旁
    聊天，有看到被告車子撞到一女士（指告訴人），然後車子就跑了，．．．我先
    聽到碰撞聲音，然後看到女士彈起來撞到被告車子前擋風玻璃後掉下來，．．．
    我當時與丁○○倒地位置只距離三步而已，．．．我當時有看清楚被告的車號，
    ．．．該處有路燈，路旁中原汽車商行也還有在營業，照明很亮」等語綦詳（見
    本院八十九年一月十四日審判筆錄），復有丁○○所提診斷證明書七紙及道路交
    通事故調查報告表一份附卷足考，且被告所駕車輛之前擋風玻璃破裂、左照後鏡
    毀損、引擎蓋凹陷，車禍發生地點留有告訴人之血跡等情，亦有警察拍攝之車損
    照片二張、現場照片二張（附於偵卷第十二頁正面、第十三頁正面）足稽，核與
    告訴人丁○○及證人甲○○、戊○○所述情節相符。按汽車駕駛人應注意車前狀
    況，並隨時採取必要之安全措施，道路交通安全規則第九十四條第三項定有明文
    ，被告未注意前方正穿越馬路之行人丁○○（依告訴人於本院所提之現場街道照
    片四張所示，事發地點前後三十公尺內並無行人穿越道），而撞擊丁○○致其受
    傷，被告顯有過失，且被告之過失行為與被害人之受傷害間，復有相當因果關係
    。被告過失傷害之犯行，亦堪認定。（三）被告乙○○肇事逃逸部分：被告雖否
    認有肇事逃逸之犯行，並執前開情詞為辯。然此部分犯行，業據證人甲○○於警
    訊、偵查及本院訊問時證述在卷，其證稱：「當時我騎重機車載我太太丁○○至
    中原路六六號，停車後欲到對面中原路九五號大樓找朋友，我太太丁○○先行下
    車，徒步欲到對面中原路九五號大樓，我騎著重機車先行到對面了，我太太丁○○跟著載後面徒步，在路中就被一輛自用小客車撞上（由西往東行駛）而倒在路
    中，該車撞及後並未下車查看而離去，經路人記下車號報警，而緊追在後，經追
    後，於思源路、幸福路口被攔下」（見偵卷第六頁正面及反面之甲○○警訊筆錄
    ）、「當時我背對著我太太，等我聽到撞擊聲回頭看我太太已經倒在地上，被告
    有將車停住並回頭搖下車窗看，隨即開走」（見偵卷第二十二頁反面之偵查筆錄
    ）、「我有看到被告有停車搖下車窗，當時被告的車是停下來的，我當時是在我
    太太身邊，他（指被告）有往我們這邊看」（見本院八十九年一月時四日審判筆
    錄）等語綦詳，參以被告所駕之自用小客車於前開時、地肇事後，駕駛座前方擋
    風大片玻璃碎裂、左後視鏡斷裂、引擎蓋凹陷，業據被告自承在卷，並有該車毀
    損照片二張附卷可稽，衡諸常情，若汽車行進間撞擊不明物體，該不明物體已彈
    起至前引擎蓋及車前擋風玻璃處，致引擎蓋凹陷及擋風玻璃大面積碎裂後滾落，
    位於駕駛座之汽車駕駛人豈有不知該不明物體究係人體或他物之理？且被告於撞
    擊告訴人後有停車並搖下車窗往丁○○倒地位置及甲○○處（當時甲○○已跑至
    丁○○倒地處）看，亦由被告陳明及證人甲○○證述如前，其焉有不知其撞到人
    之理？是被告辯稱以為係撞到機車，無駕車肇事逃逸之故意云云，顯為事後卸責
    之詞，無足採信。被告肇事後駕車逃逸之情，並經目擊證人丙○○及戊○○、暨
    警員張哲瑲於本院到庭證述屬實，有本院八十九年一月十四日審判筆錄足徵。事
    證明確，該部分犯行亦洵堪認定。
二、被告乙○○為警查獲後經測試酒精濃度，其呼氣酒精濃度高達每公升一．二０毫
    克，遠逾前開每公升０．五五毫克之數值，顯已達於不能安全駕駛動力交通工具
    之狀態，猶駕駛車輛行駛，復未注意車前狀況，撞擊正穿越馬路之丁○○，致受
    傷，且於肇事後駕車逃逸，核其所為，係犯刑法第一百八十五條之三服用酒類不
    能安全駕駛動力交通工具而駕駛罪、第一百八十四條第一項前段普通過失傷害罪
    、第一百八十五條之四駕駛動力交通工具肇事致人受傷而逃逸罪。另按刑法第十
    條第四項第六款之重傷，係指除去同項第一款致第五款之傷害而於身體或健康有
    重大不治或難治之傷害者而言，如毀敗一目或二目之視能，縱令此種減衰具有不
    治或難治之情形，仍與第六款所定之內容並不相當，即只應成立普通傷害，不能
    達依重傷害論科，最高法院著有二十五年上字第四六八０號判例。本件告訴人丁○○之傷勢，經本院向行政院國軍退除役官兵輔導委員會台北榮民醫院函查結果
    ，該院函覆稱：丁○○診斷為雙眼第四對腦神經麻痺目前直視正前方雙眼有十度
    之影像外旋（雙側），右方及下方視野有三菱鏡度之垂直複影，病患症狀無明顯
    改善，此類病例不常見，無法估計其治癒百分率，此有該院八十八年十二月十六
    日（八八）北總行字第一０二三八號及八十九年一月五日（八八）北總行字第一
    ０九四九號函二份附卷足稽。依上開醫院函所示，告訴人丁○○一目或二目之視
    能並未毀敗，僅係減衰，縱令此種減衰具有不治或難治之情形，依前開判例說明
    ，仍與第六款所定之內容並不相當，而成立普通傷害，附此敘明。查被告所犯上
    開三罪名間，犯意各別，行為互殊，犯罪構成要件不同，應予分論併罰（參照卷
    附之司法院第四十六期業務研究會之法律問題研究結論）。爰審酌酒精成分對人
    之意識能力具有不良影響，超量飲酒後會導致對週遭事務之辨識及反應能力較平
    常狀況薄弱，因而酒後駕車在道路上行駛，對一般往來之公眾及駕駛人自身皆具
    有高度危險性，爰審酌被告明知上情，既漠視自己安危，更枉顧公眾行之安全，
    於服用酒類，酒後呼氣酒精濃度高達每公升一．二０毫克，已處於不能安全駕駛
    動力交通工具之狀態，仍駕駛車輛，導致發生車禍，復肇事後逃逸，及於本件交
    通事故之過失程度、對被害人所生損害、犯罪後態度等一切情狀，量處如主文所
    示之刑，並定其應執行之刑，以示懲儆。
據上論斷，應依刑事訴訟法第二百九十九條第一項前段，刑法第一百八十五條之三、
第一百八十四條第一項前段、第一百八十五條之四、第五十五條第五款，罰金罰鍰提
高標準條例第一條前段，判決如主文。
本案經檢察官張慶林到庭執行職務
中      華      民      國    八十九    年      一      月    二十八    日
                                      臺灣板橋地方法院交通法庭
                                          法  官  陳  翠  琪
右正本證明與原本無異。
如不服本判決，應於判決送達後十日內，向本院提出上訴狀。
                                          書記官  曹  秋  冬
中      華      民      國    八十九    年      一      月    三十一    日
附錄本案論罪科刑法條全文
刑法第一百八十五條之三
服用毒品、麻醉藥品、酒類或其他相類之物，不能安全駕駛動力交通工具而駕駛者，
處一年以下有期徒刑、拘役或三萬元以下罰金。
刑法第一百八十四條第一項
因過失傷害人者，處六月以下有期徒刑、拘役或五百元以下罰金。致重傷者，處一年
以下有期徒刑、拘役或五百元以下罰金。
刑法第一百八十五條之四
駕駛動力交通工具肇事，致人死傷而逃逸者，處六月以上五年以下有期徒刑。


司法院資訊處製作；財團法人民間司法改革基金會備份。
